臺灣臺中地方法院民事裁定　　　　　　100年度家聲字第115號
聲　請　人　陳佳英
相　對　人　潘國經
上列當事人間聲請變更子女姓氏事件，本院裁定如下：
    主  文
兩造之未成年子女潘立麒之姓氏准予變更為母姓「陳」。
程序費用由相對人負擔。
    理  由
一、本件聲請意旨略以：未成年人潘立麒（男、民國九十三年十
    一月五日生）為聲請人與相對人所生之子，聲請人與相對人
    於九十三年二月二十三日協議離婚，並經本院以九十九年度
    監字第三一八號裁定對於潘立麒之權利義務之行使或負擔由
    聲請人任之。惟相對人迄今未探視潘立麒，亦未曾支付扶養
    費，未盡為人父之責，是潘立麒對相對人無歸屬感，是如繼
    續從父姓，在心理上將造成不利之影響，已足認潘立麒之原
    有姓氏對其本身已有不利之影響，爰為未成年子女潘立麒之
    利益，請求變更潘立麒之姓氏為母姓「陳」等語。
二、按非婚生子女經生父認領，而有下列各款情形之一，且有事
    實足認子女之姓氏對其有不利之影響時，父母之一方或子女
    得請求法院宣告變更子女之姓氏為父姓或母姓：（一）父母
    之一方或雙方死亡者。（二）父母之一方或雙方生死不明滿
    三年者。（三）非婚生子女由生母任權利義務之行使或負擔
    者。（四）父母之一方曾有或現有未盡扶養義務滿二年者，
    民法第一千零五十九條之一第二項定有明文。而姓氏屬姓名
    權而為人格權之一部分，具有社會人格之可辯識性，與身分
    安定及交易安全有關外，姓氏尚具有家族制度之表徵，故賦
    予父母之選擇權，惟因應情勢變更，倘有事實足認子女之姓
    氏對其有不利之影響時，父母之一方或子女自得請求法院宣
    告變更子女之姓氏為父姓或母姓。
三、經查：聲請人主張之事實，業據其提出戶籍謄本、本院九十
    九年度監字第三一八號民事裁定為證，相對人經合法通知未
    到庭，是堪認聲請人主張為真實。本院審酌上情，認兩造協
    議離婚，並經本院裁定對於潘立麒之權利義務行使或負擔由
    聲請人任之，惟相對人既未給付未成年子女潘立麒扶養費用
    ，亦未曾探視關心未成年子女潘立麒，顯然相對人與未成年
    子女潘立麒間之感情十分疏離；而未成年子女潘立麒長期隨
    聲請人生活，已形成濃厚之歸屬感，足認未成年子女潘立麒
    現姓氏確已對其造成不利之影響，如將其姓氏變更為母姓陳
    ，顯然較符合其利益。是聲請人之請求，核與前揭法律規定
    尚無不合，應予允許，爰裁定如主文所示。
四、依非訟事件法第一百三十一條之一第二項、第一百二十二條
    第三項裁定如主文。
中    華    民    國    100    年    5    月    31    日
                  家事法庭      法  官  簡賢坤
以上正本係照原本作成。
如對本裁定抗告，須於裁定送達後十日內向本院提出抗告狀（須
附繕本）。
中    華    民    國    100    年    5    月    31    日
                                書記官  賴淵瀛